臺灣高等法院臺南分院刑事判決
上　訴　人
即　被　告　乙○○
　　　　　　　　　　戶臺南縣麻.
上列上訴人即被告因傷害等案件，不服臺灣臺南地方法院94年度
易字第728號中華民國94年10月4日第一審判決（起訴案號：臺灣
臺南地方法院檢察署94年度偵字第1392號），提起上訴，本院判
決如下：
    主      文
上訴駁回。
    事      實
一、乙○○、甲○○為鄰居關係，平日素來不睦，於民國（下同
    ）九十四年一月十三日十時許，在臺南市○○街一二０號方
  　麗珠經營之雜貨店前發生口角糾紛後，乙○○竟返家拿取開
　　山刀（未扣案），隨即前往臺南市○○街一二三號甲○○住
  　處，並基於無故侵入住宅及普通傷害之犯意，未經同意而闖
    入甲○○住處一樓，持開山刀加以揮砍，又隨手拿取屋內菜
    刀，往甲○○臉部及身上揮砍。甲○○亦基於出手反擊之普
    通傷害犯意，拾起屋內鐵棍毆打乙○○。甲○○因此受有左
    前額七公分X六公分之撕裂傷、左臉頰四公分之撕裂傷、左
    下頷後三公分撕裂傷、左手第四手指二公分撕裂傷、上唇０
    ‧八公分撕裂傷、右手第一手指０‧二公分撕裂傷之傷害；
    乙○○則受有頭部外傷、胸挫傷、雙手挫傷及擦傷之傷害（
　  按甲○○所涉本件傷害罪，業經原審判處拘役肆拾日，如易
    科罰金，以佰元折算壹日確定）。嗣因甲○○之同居人王
    麗真返家時，見甲○○受傷而滿臉是血，乙○○仍欲持刀揮
　  砍甲○○，立即託請鄰居報警，乙○○始罷手，並攜前揭開
    山刀及甲○○所有之菜刀返家。警方據報到場處理後，在甲
　　○○家中起獲鐵棍一支及在乙○○家中起獲上開菜刀，始查
    悉上情。
二、案經甲○○訴由臺南市警察局第五分局報請臺灣臺南地方法
    院檢察署檢察官偵查起訴。
    理 　　 由
一、訊據上訴人即被告乙○○於本院審理中矢口否認有持刀揮砍
    甲○○致其受傷之犯行，並辯稱：伊前往甲○○住處時，並
　　未持開山刀，只有從甲○○手上搶下一把菜刀云云。惟查：
  (一)被告乙○○持刀前往甲○○住處乙情，業據被害人甲○○於
    警偵訊及原審均指訴明確，且證人王麗真於偵訊中亦證稱：
    我回家時，看到乙○○手持兩把刀，作勢要砍甲○○，一把
    大約一尺多黑黑銅色的刀子，當時在外面圍觀的人說那是開
    山刀，另外一把是我做生意切滷菜的菜刀，甲○○則兩手抓
    住乙○○的雙手等語（詳偵卷106頁）。是由目擊證人王麗
    真之證述，可知被告乙○○係雙手各持一把刀，其中一把菜
    刀為證人王麗真所有，由此更可推知，另一把刀應為被告乙
    ○○自其家中所拿取無訛。是被告乙○○辯稱並未帶刀前往
    甲○○住處云云，無足憑採。再參以證人王麗真描述刀子之
    外型，及甲○○病歷資料上註明是開山刀傷等情，本院據此
    認定被告乙○○所持之刀械應為開山刀。
  (二)再依甲○○之傷勢以觀，顯係刀傷所致，並有證人方麗珠、
    王麗真警偵訊之證述，及前往現場處理警員黃進吉於偵訊中
    之證述可參，亦有被害人甲○○之診斷證明書及現場照片附
    卷可稽，復有菜刀一把及鐵棍一支扣案可佐，另前開菜刀送
    驗結果，其上均有乙○○及甲○○二人之血跡反應乙情，有
    法務部法醫研究所九十四年三月十一日法醫證字第094000
    0884號、九十四年四月二十五日法醫證字第0940001598號函
    足憑，足認被告乙○○確有持刀揮砍毆打甲○○成傷之事實
    。
二、又本案發生地點即臺南市○○街一二三號，該址一樓平日雖
    做為甲○○之同居人王麗真經營麵店所使用，惟二樓即為甲
    ○○住處，且案發當日關上大門並未營業乙情，業據甲○○
    於原審供述在卷。是該址二樓既係甲○○日常起居使用，而
    案發當日，該址一樓又未營業，應認案發當日該址一、二樓
    均為甲○○之居住範圍。查被告乙○○無故侵入甲○○住處
  　，持刀揮砍甲○○成傷，核被告乙○○所為，係犯刑法第二
    百七十七條第一項之傷害罪及刑法第三百零六條第一項之無
    故侵入住宅罪。被告乙○○所犯上開二罪，有方法結果之牽
    連關係，應從一重之傷害罪論處。
三、原審就被告乙○○部分適用刑法第二百七十七條第一項、第
    三百零六條第一項、第五十五條、第四十一條第一項前段、
    ，罰金罰鍰提高標準條例第一條前段、第二條之規定，並審
    酌被告乙○○僅因口角細故，即持刀侵入他人住宅揮砍傷人
    ，率先挑起事端，造成危害非輕，且迄未與被害人甲○○達
    成和解，及衡量被告乙○○雙手持刀揮砍，及甲○○所受傷
    勢等一切情狀，量處有期徒刑六月，並諭知易科罰金之折算
    標準，以示懲儆。及以扣案菜刀一把，雖係被告乙○○持以
    砍傷甲○○所用之物，惟該菜刀係甲○○及同居人王麗真所
    有之物，另扣案被告乙○○所有之水果刀一把，經送驗結果
    ，其上並無乙○○、甲○○二人之血跡反應，有法務部法醫
    研究所九十四年四月二十五日法醫證字第094000 1598號函
    可參，足認並非供犯罪所用之物，均無庸為沒收之諭知，併
    附說明。
據上論結，應依刑事訴訟法第368條，判決如主文。
本案經檢察官李傳來到庭執行職務。
中　　華　　民　　國　　94　　年　　12　　月　　21　　日
                  刑事第五庭　  審判長法　官　楊明章
                                      法　官　戴勝利
                                      法　官　顏基典
以上正本證明與原本無異。
不得上訴。
　　　　　　　　　　　　　　　　　　　書記官　呂嘉文
中　　華　　民　　國　　94　　年　　12　　月　　22　　日
附錄法條：
刑法第277條第1項
傷害人之身體或健康者，處3年以下有期徒刑、拘役或1千元以下
罰金。
刑法第306條第1項
無故侵入他人住宅、建築物或附連圍繞之土地或船艦者，處1 年
以下有期徒刑、拘役或300元以下罰金。
